【裁判字號】    98,交聲,4100
【裁判日期】    981105
【裁判案由】    聲明異議
【裁判全文】
臺灣臺中地方法院交通事件裁定        98年度交聲字第4099號
                                    98年度交聲字第4100號
原處分機關  交通部公路總局臺中區監理所臺中市監理站
異  議  人
即受處分人  祈敬堂
送達代收人  周美華
上列受處分人因違反道路交通管理處罰條例案件，對於交通部公
路總局臺中區監理所臺中市監理站於民國98年10月16日、98年10
月28日所為之裁決（裁監稽違字第裁61－1G0000000號、裁監稽
違字第裁61-1G0000000號裁決書）聲明異議，本院裁定如下：
    主    文
原處分均撤銷。
祈敬堂不罰。
    理    由
一、原處分機關略以：異議人即受處分人祈敬堂（下稱受處分人
    ）名下車牌號碼BS6-459號重機車分別於民國（下同）97年5
    月22日、97年12月28日，在臺中市機車場（逢甲-福星）及
    臺中市火車站前人行道公共設施帶，因「在道路收費停車處
    所停車不依規定繳費」之違規，為臺中市政府交通處分別以
    府交停字第1G0000000、1G0000000號舉發違反道路交通管理
    事件通知單舉發。本站先後於98年10月16日及同年月28日以
    裁監稽違字第裁61-1G0000000號及裁監稽違字第裁61-1G000
    0000號裁決書裁處受處分人罰鍰新臺幣（下同）各300元等
    語。
二、本件受處分人聲明異議略以：BS6-459號重型機車已於93年8
    月18日辦理拒不過戶登記，請將罰單轉給洪佳玟等語。
三、按汽車駕駛人在道路收費停車處所停車，未依規定繳費，主
    管機關應書面通知駕駛人於7日內補繳，並收取必要之工本
    費，逾期再不繳納，處新臺幣300元罰鍰，道路交通管理處
    罰條例第56條第2項定有明文。可知前揭處罰對象，係實際
    之汽車駕駛人，而非汽車名義上登記之所有人。
四、經查：
（一）原登記為受處分人所有之上開車輛，先後二次於上開時間
      、地點之違規行為，經逕行舉發後，原處分機關以受處分
      人未於通知單應到案日期前，檢附應歸責人相關資料、通
      知單及採證相片正本，向原處分機關申辦歸責事宜，致無
      法逕依道路交通管理處罰條例第85條之規定轉歸責於行為
      人為由，將本件違規行為歸責於受處分人而分別裁罰等情
      ，有交通部公路總局臺中區監理所臺中市○○○○○道路
      交通管理事件裁決書2份附卷可稽。
（二）受處分人陳明原所有車輛在上揭違規行為前，已經出售與
      洪佳玟，並已完成拒不過戶登記註銷；惟原處分機關仍以
      受處分人未能提出該人實際資料為由，依條例第85條第1
      項之規定，將本件違規行為歸責於受處分人而分別裁罰。
      然目前坊間從事車輛買賣交易，一般民眾仍習慣採行收取
      車款後隨即交付車輛，並約定由買受人自行辦理過戶之交
      易模式，俟日後發現受讓人未依其約定辦妥過戶登記時，
      又因缺乏詳細之受讓人資料，致使該車衍生之牌照稅、燃
      料費及違章罰鍰等款項仍然歸責於舊車主，對於上述情形
      ，公路監理機關長久以來大都以較簡便之登報催告方式辦
      理拒不過戶註銷之方式。又衡諸常情，車輛駕駛人為避免
      造成自己使用車輛之不便利，若果非該車輛確已處分而未
      能完成過戶行政手續，實不可能將自己使用中之車輛註銷
      ，徒增使用之困擾。且該車業經受處分人於93年8月18日
      檢附93年8月6日中華日報21版剪報向原處分機關辦理「拒
      不過戶註銷」手續，亦有汽機車各項異動登記書附卷可證
      。故受處分人稱該車已經出售與他人，該他人在收受車輛
      後一直不辦理過戶，其才因此辦理拒不過戶登記等語應為
      可採，是受處分人並非前揭行為時該車輛之駕駛人，至為
      明確。
（三）又依條例第85條第1項、第4項及處理細則第36條之規定，
      固有歸責於受處分人之規定。原處分機關既已知悉本件該
      車輛拒不過戶相對人為洪佳玟，即不該以受處分人未能依
      該規定提出本件應歸責人相關證明及資料文件為由，逕依
      此歸責規定據以裁罰，應依註銷車牌之相關規定另行處理
      。然查，本件既為逕行舉發，依道路交通管理處罰條例第
      7條之2之規定，係以汽車所有人為被通知人製單舉發。而
      上開違規車輛既早於本件違規行為之4年前即已出售並交
      付他人，且受處分人已於93年8月18日向主管機關辦理拒
      不過戶註銷登記，俱如前述，是受處分人已非該車輛之實
      際所有人。則依前揭逕行舉發之規定，舉發單位既知該車
      已辦妥拒不過戶註銷登記，當知受處分人已非該車輛所有
      人，而受處分人僅係該車之登記名義人，早無事實上之支
      配管領關係，則本件重型機車之上開違規行為，自屬無從
      歸責於受處分人，甚為明確。準此，原處分機關自不能僅
      因受處分人未提出本件應歸責人相關證明文件為據，而認
      受處分人有何可歸責之事由，是以，本件違規事件既無證
      據證明受處分人為車輛之所有權人及實際駕駛人，自不得
      以受處分人為應受歸責之裁罰對象。
五、綜上所述，受處分人既已非前揭違規車輛之實際所有人，亦
    非駕駛人，自不應受處罰，原處分機關未察，以受處分人有
    前述違規行為之歸責事由據以裁罰，自有未洽。是本件異議
    為有理由，應由本院將原處分均撤銷，並均為受處分人不罰
    之諭知。
六、據上論斷，應依道路交通管理處罰條例第87條第2 項、道路
    交通案件處理辦法第20條，裁定如主文。
中    華    民    國    98    年    11    月     5    日
                  交通法庭  法  官  劉國賓
以上正本證明與原本無異。
如不服本裁定，應於收受送達後5日內向本院提出抗告狀。（應
附繕本）
                            書記官  張隆成
中    華    民    國    98    年    11    月     5    日


司法院資訊處製作；財團法人民間司法改革基金會備份。
